臺灣高等法院交通事件裁定　　　　　 100年度交抗字第721號
抗　告　人
即受處分人　宋月華
上列抗告人因違反道路交通管理處罰條例案件，不服臺灣台北地
方法院，中華民國100年5月25日所為裁定（99年度交聲字第1826
號），提起抗告，本院裁定如下：
    主  文
抗告駁回。
    理  由
一、按箭頭綠燈表示僅准許車輛依箭頭指示之方向行駛，道路交
    通標誌標線號誌設置規則第206條第2款定有明文。次按汽車
    駕駛人轉彎時，有不依標誌、標線、號誌指示情形者，處新
    臺幣（下同）600元以上1,800元以下罰鍰，道路交通管理處
    罰條例第48條第1項第2款亦有明文。
二、原裁定意旨略以：受處分人有於99年6月19日下午4時21分許
    ，駕駛系爭車輛行經臺北市○○○路○段，並左轉至羅斯福
    路6段142巷等情，業據受處分人供述在卷。且證人即臺北市
    政府警察局文山二分局交通分隊警員傅恆毅於原審審理時，
    就舉發受處分人違規之經過證稱：本件受處分人沒有依號誌
    指示左轉，未依照號誌指示左轉的意思是在該處如果要左轉
    ，必須左轉的指示燈亮了才能左轉，但受處分人左轉時，左
    轉指示燈並沒有亮，所以才掣單舉發；當天執行交通勤務的
    人總共有三人，其等所站的位置，是看不到受處分人行向的
    號誌燈，其等是看跟受處分人行向反向的號誌燈來作判斷，
    如果與受處分人的行向反向的號誌燈是紅燈時，受處分人行
    向的左轉燈一定會變成綠燈，這時受處分人才能左轉，當時
    與受處分人行向反向的號誌燈是綠燈，受處分人就左轉，這
    代表受處分人是在左轉號誌燈還沒有變成綠燈時就左轉，所
    以才掣單舉發，當天受處分人前有一台計程車，也是違規左
    轉，受處分人的車是第二部等語明確，而參酌受處分人於原
    審審理時亦坦言：伊前面確實有一台計程車，該台計程車也
    有被攔停，因為伊當時看左轉綠燈有閃一下等語明確，此益
    徵證人所言非屬虛妄。況證人警員傅恆毅與受處分人間無任
    何關係或有何嫌隙，其於負有具結義務並可能受刑法偽證罪
    處罰之情形下，仍於法庭為前揭證言，且關於舉發經過之證
    述內容甚為詳盡，並提出現場照片3紙附卷可佐，其證言之
    憑信性已可獲得擔保及證實。而警員取締交通違規行為，本
    與民眾立於潛在之對立關係，為避免引發民怨或爭議，影響
    自身勤務之執行及警方執法之威信，衡情應會謹慎行事，在
    確實目擊及得以確定民眾違規事實之前提下，始予掣單舉發
    ，故證人傅恆毅之證述乃合於常情亦與事實相符，應足以作
    為認定受處分人違規事實之依據。受處分人空言辯稱未有「
    不依標誌、標線號誌指示行駛」之違規事由，自難採信。從
    而，原審以原處分機關依道路交通管理處罰條例第48條第1
    項第2款、第63條第1項第1款，裁處受處分人900元罰鍰，並
    記違規點數1點，並無不當，而駁回受處分人之異議，核無
    不合。
三、抗告意旨略以：本案受處分人為警攔停時，前方雖停有一台
    計程車，但情形為受處分人駛至攔停點時，前方計程車早已
    先停妥於攔停處遭掣單舉發，先後不同時間停於攔停地點，
    不能以推論方式證明受處分人通過路口時有不依號誌指示行
    進，而認警員口說證詞可信。且傅姓員警並未舉出任何證據
    證明受處分人違規，台北市政府警察局既已配發警車專用蒐
    證錄影設備7台予其所屬之文山二分局使用，傅姓員警何以
    未使用該設備舉證，而逕以不舉證方式任意舉發，此證據不
    清之不利益，自無由受處分人承擔云云。經查：證人傅恆毅
    於原審審理時證稱受處分人違規當時，前有一台計程車違規
    左轉，經伊同事開單舉發，受處分人係第二台等語明確，而
    受處分人亦自承當時我前面確實有一台計程車，那台計程車
    也有被攔停等語（均見原審卷第26頁反面），核與受處分人
    上開辯稱：受處分人駛至攔停點時，前方計程車早已先停妥
    於攔停處遭掣單舉發云云，並不相同，此部分辯解，應係受
    處分人事後卸責之詞，無可採信。又證人傅恆毅於原法院到
    庭具結以言詞供述本件受處分人有關前開違規事實，且於本
    件卷存證據資料內並無任何積極證據足以證明證人上開供述
    係屬虛偽，亦無有足以令人顯信其供述為不可採之品性證據
    或前科證據存在，本院自不得僅以證人為本件開單告發受處
    分人之員警而全盤抹煞其在訴訟上所具有之證人資格。且交
    通警察掣單舉發違反道路交通管理處罰條例所列之違規事實
    ，本質上為行政處分，係公務員基於職務上之權力，依法就
    特定之具體事件所為之具公法上效果之單方面行政行為，基
    於公務員為公法上行為具有公信力之原則，該行政行為當可
    被推定為真正。雖舉發員警未能提出受處分人違規照片或攝
    影畫面，然「當場舉發」交通違規並不以攝影或照相存證為
    其要件，亦不以舉發錄影或照片為唯一之證明方法，倘舉發
    警員係親眼見聞違規經過，並經以證人之身分具結後為證述
    ，此證人證詞仍不失為證明方法之一種。若強求各種交通違
    規行為均需以照片為其裁罰依據，事實上殆不可行，蓋諸多
    違規行為之發生難以預期，違規狀態稍縱即逝，無法期待執
    勤警員就一瞬間突發之交通違規行為，於發現後能即時攝影
    取證，事實上僅能仰賴舉發員警親身目視所見為之，別無其
    他舉證之可能，復查無其他證據顯示本件舉發員警有誤認或
    故意構陷之情事，自難以舉發員警無法提出其他證據佐證，
    即認其所述不可採信。是受處分人執上理由，指摘原裁定不
    當，為無理由，應予駁回。
四、據上論斷，應依道路交通事件處理辦法第25條、刑事訴訟法
    第412條，裁定如主文。
中    華    民    國   100    年    7     月    21    日
                  刑事第十二庭審判長法  官  蔡永昌
                                    法  官  蔡新毅
                                    法  官  蘇隆惠
以上正本證明與原本無異。
不得再抗告。
                                    書記官  楊妙恩
中    華    民    國   100    年    7     月    21    日